【裁判字號】    97,交聲,700
【裁判日期】    970603
【裁判案由】    聲明異議
【裁判全文】
臺灣彰化地方法院交通事件裁定         97年度交聲字第700號
移送機關即
原處分機關  交通部公路總局台中區監理所彰化監理站
異 議 人即
受 處 分人  甲○○
上列受處分人因違反道路交通管理處罰條例案件，對交通部公路
總局臺中區監理所彰化監理站於中華民國97年5月7日所為之裁決
（彰監四字第裁64-I00000000號裁決書），聲明異議，本院裁定
如下：
    主  文
異議駁回。
    理  由
一、原處分機關係以：受處分人即異議人甲○○（下稱受處分人
    ）騎乘JSV-339 號重機車，於95年7 月28日凌晨4 時許，在
    彰化縣花壇鄉○○路段台一線193.6 公里處，因有「酒後駕
    車肇事致人死亡，經警酒測值為1.8MG/L 」之違規事實，為
    警當場掣單舉發，嗣受處分人向原處分機關提出申訴，經原
    處分機關函請舉發單位調查結果，仍認受處分人確有前開違
    規之行為，乃依道路交通管理處罰條例第35條第1 項第1 款
    規定，裁處吊銷其駕駛執照，永久禁考（罰鍰經法院判刑無
    須繳納），並依同條例第24條第1 項第2 款規定施以道路交
    通安全講習，於法應無不合等語。
二、聲明異議意旨略以：伊父母年邁，又是家中獨子，身負一家
    經濟重擔，幾年來都是靠勞力及送貨等工作所得來填補家用
    。不料，在95年7 月28日因與好友相聚飲酒後，於回家途中
    發生車禍，伊深知酒後騎車是錯誤行為，內心亦深感自責，
    願接受處罰並且入監服刑。惟近日因汽車駕照不見，至監理
    站申請補發時，始發現機車駕照被註銷，竟連汽車駕照也永
    久吊銷，全家心情陷入谷底，唯一謀生能力之駕照被吊銷，
    已形同失業，深覺該裁處極不合理，懇請法官作適當之裁決
    ，讓伊有工作的機會等語，為此提出本件聲明異議。
三、相關之法令規定：
  (一)道路交通管理處罰條例第35條第1 項第1 款規定：「汽車駕
    駛人，駕駛汽車經測試檢定有『酒精濃度超過規定標準』之
    情形者，處新臺幣（下同）1 萬5 千元以上6 萬元以下罰鍰
    ，並當場移置保管其車輛及吊扣其駕駛執照1 年；因而肇事
    致人受傷者，並吊扣其駕駛執照2 年；致人重傷或死亡者，
    吊銷其駕駛執照，並不得再考領」。又汽車駕駛人，有第35
    條第1 項規定之酒後駕車情形，應接受道路交通安全講習，
    同條例第24條第1項第2款定有明文。
  (二)行政罰法第26條第1 項：「一行為同時觸犯刑事法律及違反
    行政法上義務規定者，依刑事法律處罰之。但其行為應處以
    其他種類行政罰或得沒入之物而未經法院宣告沒收者，亦得
    裁處之」。
  (三)道路交通管理處罰條例第67條第1 項：「汽車駕駛人，曾依
    第27條第2 項、第29條之2 第5 項、第35條第1 項、第3 項
    後段、第4 項後項、第37條第2 項、第54條、第61條第1 項
    第1 款、第2 款、第62條第4 項後段規定吊銷駕駛執照者，
    終身不得考領駕駛執照。但有第67條之1 所定情形者，不在
    此限」。
  (四)道路交通管理處罰條例第67條之1 ：「前條第1 項及第4 項
    規定，符合特定條件，得於下列各款所定期間後，向公路主
    管機關申請考領駕駛執照：一、肇事致人死亡案件，受處分
    人經吊銷駕駛執照處分執行已逾12年。二、肇事致人重傷案
    件，受處分人經吊銷駕駛執照處分執行已逾10年。三、肇事
    致人受傷案件，受處分人經吊銷駕駛執照處分執行已逾8 年
    。四、其他案件，受處分人經吊銷駕駛執照處分執行已逾6
    年」。
四、經查：
  (一)本件受處分人甲○○騎乘車牌號碼JSV-339 號重型機車於前
    揭時地，因酒後駕車肇事致人死亡，為警當場掣單舉發受處
    分人有「酒後駕車，經酒精測試為1.8MG/L ，超過標規定準
    值」違規等情節，為受處分人所不爭執，並有彰化縣警察局
    彰警交字第I00000000 舉發違反道路交通管理事件通知單、
    彰化縣警察局彰化分局彰警分五字第09700129 58 號函文及
    交通部公路總局臺中區監理所彰化監理站違反道路交通管理
    事件彰監四字第裁64-I00000000號裁決書各1 紙在卷可稽，
    是其前開違規之事實足堪認定。
  (二)按道路交通管理處罰條例第68條於94年12月14日修正，並自
    95年3月1日施行，將該條規定從修正前之「汽車駕駛人，因
    違反本條例及道路交通安全規則之規定，受吊扣或吊銷駕駛
    執照處分時，吊扣或吊銷其持有各級車類之駕駛執照」規定
    ，修正為「汽車駕駛人，因違反本條例及道路交通安全規則
    之規定，受吊銷駕駛執照處分時，吊銷其持有各級車類之駕
    駛執照」，即將道路交通管理處罰條例第68條原有條文中之
    『吊扣或』3 字刪除，而修正為「汽車駕駛人，因違反本條
    例及道路交通安全規則之規定，受『吊銷』駕駛執照處分時
    ，『吊銷』其持有各級車類之駕駛執照」。據上，受「吊銷
    駕照」處分者，得吊銷其持有各級車類之駕駛執照，不限其
    違法或違規當時所駕駛車輛之駕駛執照。
  (三)查受處分人酒駕行為，同時觸犯刑法及違反行政法上義務，
    然其刑案部分，業經法院判決確定，有本院依職權調取之受
    處分人臺灣高等法院被告前案紀錄表、臺灣高等法院臺中分
    院刑事判決等資料在卷可參。依行政罰法第26條第1 項前段
    規定，同時觸犯刑法及違反行政法上義務者，依刑事法律處
    罰之，則本件受處分人同一行為既已經法院判決有罪確定，
    自無再對之處以罰鍰之必要。惟關於吊銷駕駛執照部分，因
    係預防將來再犯危險之管制罰，具有嚇阻酒後駕車行為作用
    ，有別於前揭針對已發生違規事實科處罰鍰之行政秩序罰，
    係屬行政罰法第26條第1 項但書所稱之「其他種類行政罰」
    ，故受處分人雖經依刑事法律處罰後，仍得依法裁處之。是
    以，受處分人指摘原處分不當並請求撤銷吊銷駕照之處罰云
    云，與前述條文規定意旨不符，非有理由。又道路交通管理
    處罰條例係主管機關為加強道路交通管理，維護交通秩序，
    確保交通安全，經由立法機關所制定之法律規範。本件受處
    分人確有舉發單所載之違規行為，原處分機關裁處吊銷駕駛
    執照，不得考領駕照，並施以道路交通安全講習，乃道路交
    通管理處罰條例所明定，並未賦予行政機關任何行政裁量或
    選擇之權限，是以公路監理行政機關對於受處分人裁處吊銷
    其駕駛執照，且不得再考領駕照之裁處，係符合法治國家依
    法行政之原則，法院無權為撤銷改罰之決定，受處分人雖其
    情可憫，仍不得以其異議狀內所述之個人事由，解免其違規
    責任之理由甚明。至受處分人如認其在吊銷駕駛執照後，已
    有回復適應社會能力或改善可能之具體事實者，是否可依前
    開揭示之相關法令，於一定條件或相當年限後，重新申請考
    領駕駛執照之機會，乃公路主管機關之權限，尚非本院所得
    審酌，附此敘明。
五、綜上所述，受處分人確有於上揭舉發單所載時、地有酒醉駕
    車肇事致人死亡（酒測值高達每公升1.8 毫克，酒精濃度超
    過規定標準）之違規行為，事證已臻明確，自應依修正後道
    路交通管理處罰條例第68條之規定裁處，而依上開說明，駕
    駛人受「吊銷」駕駛執照處分時，得吊銷其持有各級車類之
    駕駛執照，是原處分與上揭新修正之道路交通管理處罰條例
    第68條規定意旨相符，並與行政罰法第26條第1 項後段規定
    無悖，從而，原處分機關依據前述道路交通管理處罰條例之
    相關規定，裁處受處分人吊銷其駕駛執照，並不得再考領，
    且施以道路交通安全講習，核無違誤。本件異議為無理由，
    應予駁回。
據上論斷，應依道路交通管理處罰條例第87條第2 項，道路交通
案件處理辦法第19條，裁定如主文。
中    華    民    國    97    年    6     月    3     日
                  交通法庭      法  官  簡婉倫
以上正本證明與原本無異
如不服本裁定，應於裁定送達後5日內向本院提出抗告狀。
中    華    民    國    97    年    6     月    3     日
                                書記官  林盛輝


司法院資訊處製作；財團法人民間司法改革基金會備份。
